【裁判字號】    89,台上,2316
【裁判日期】    890427
【裁判案由】    侵占
【裁判全文】
最高法院刑事判決                              八十九年度台上字第二三一六號
    上  訴  人  甲○○
右上訴人因侵占案件，不服台灣高等法院中華民國八十八年十二月二十二日第二審判
決（八十八年度上訴字第二九一九號，起訴案號：台灣宜蘭地方法院檢察署八十七年
度偵緝字第九八號），提起上訴，本院判決如左：
    主  文
上訴駁回。
    理  由
按刑事訴訟法第三百七十七條規定，上訴於第三審法院，非以判決違背法令為理由，
不得為之。是提起第三審上訴，應以原判決違背法令為理由，係屬法定要件。如果上
訴理由狀並未依據卷內訴訟資料，具體指摘原判決不適用何種法則或如何適用不當，
或所指摘原判決違法情事，顯與法律規定得為第三審上訴理由之違法情形，不相適合
時，均應認其上訴為違背法律上之程式，予以駁回。本件原判決綜合調查證據之結果
，認上訴人甲○○連續犯有刑法第三百三十六條第二項意圖為自己不法之所有，而侵
占對於業務上所持有之物罪，及牽連犯有同法第二百十六條第二百十條行使偽造私文
書罪之事實，因認第一審判決，依牽連犯關係，從一重之前罪處斷，量處有期徒刑捌
月，偽造之「中國人壽保險股份有限公司羅東服務處」及「經理孫柏翔」印章各壹枚
，暨第一審判決附件所示暫收條上偽造之「中國人壽保險股份有限公司羅東服務處」
及「經理孫柏翔」印文各壹枚均沒收，為無不合，予以維持，駁回上訴人在第二審之
上訴，已詳認定犯罪事實之依據及憑以認定之理由，並對上訴人否認犯罪之辯詞，
如何不足採信，均已依據卷內資料予以指駁及說明，從形式上觀察，原判決並無違背
法令情形。上訴意旨僅謂：證人郭許秀鄉與上訴人簽訂人壽保險契約時，要求上訴人
退還佣金，是其所繳之保險費金額，乃包括其子、媳郭益鴻、吳淑嫣之保險費。又「
中國人壽保險股份有限公司羅東服務處」章，係收件章，刻製之費用業經合法報銷，
有帳本可證，絕非偽造等語，係就原判決已詳為論斷與說明之事項，單純為事實上之
爭執，而原判決究如何違背法令，並未依據卷內資料具體表明，顯與法定上訴第三審
之形式要件不符，其上訴違背法律上之程式，應予駁回。又本件不得上訴於第三審法
院之業務侵占罪，與得上訴之行使偽造私文書罪為牽連犯，而以不得上訴之業務侵占
罪為重，得上訴之行使偽造私文書罪為輕，雖依刑法第五十五條從不得上訴之業務侵
占罪論科，惟其牽連之輕罪，原得上訴，而牽連犯罪之上訴又不可分，則對於該重罪
亦應認為得上訴於第三審法院，爰附為明。
據上論結，應依刑事訴訟法第三百九十五條前段，判決如主文。
中      華      民      國    八十九    年      四      月    二十七    日
                              最高法院刑事第七庭
                                  審判長法官  謝  家  鶴
                                        法官  洪  文  章
                                        法官  花  滿  堂
                                        法官  陳  世  淙
                                        法官  洪  佳  濱
      右正本證明與原本無異
                                              書  記  官
中      華      民      國    八十九    年      五      月      十      日


司法院資訊處製作；財團法人民間司法改革基金會備份。
